臺灣臺南地方法院刑事判決　　　　　　　　　　　　　九十年度易字第二一一五號
　　公　訴　人　臺灣台南地方法院檢察署檢察官
　　被　　　告　丙○○
　　選任辯護人　林金宗律師
右列被告因公共危險案件，經檢察官提起公訴 (九十年度偵字第九四九六號)，本院
判決如左：
    主  文
丙○○無罪。
    理  由
一、公訴意旨略以：被告丙○○為台南市○○路○段二二五巷六號之三、四「永峻企
    業社」之負責人，從事模具雕刻業，其於民國九十年三月三十一日下班離去前，
    原應在前開使用之廠房內加強注意安全用電及消防之安全以防止火災之發生，而
    依當時情形又非不能注意，惟竟疏未注意，致於上開處所遺留微小火源之火種，
    在當夜即九十年四月一日凌晨一時許，在上址釀成火災，非但使上址嚴重燒燬，
    並延燒及鄰近之同路段六號之一、六號之二、六號之五、六號之六庚○○、陳高
    章、戊○○、丁○○等人所承租使用之廠房連同受有財物之重大損害。嗣經臺南
    市消防局前往灌救，始未釀成生命、財產更大之損失，因認被告涉有刑法第一百
    七十四條第二項之公共危險失火罪云云。
二、按犯罪事實應依證據認定之，無證據不得推定其犯罪事實，刑事訴訟法第一百五
    十四條定有明文。又失火燒燬現供人使用之住宅或現有人所在之建築物、礦坑、
    火車、電車或其他供水、陸、空公眾運輸之舟、車、航空機者，始構成失火燒燬
    現供人使用住宅或建築物罪及交通工具罪。又刑法第一百七十三條第二項定有明
    文。刑法之過失犯必須危害之發生，與行為人欠缺注意，具有相當因果關係，始
    能成立，所謂相當因果關係，即以所生之結果觀察，認為確因某項因素而惹起，
    又從因素觀察，認足以發生此項結果，始克成立（最高法院七十二年度台上字一
    五七九號判決參照）。且刑法上之過失，係指對於犯罪事實之發生，應注意能注
    意而不注意之情形，有無此情形，應就各個事實，具體判斷，不能以行為人任某
    種職務，為概括推定。（最高法院七十六年度台字第六四四○號判決參照）。訊
    據被告丙○○堅決否認何上開犯行，並辯稱：當日火災是發生在九十年四月一日
    凌晨一時許，而伊於三月三十一日（案發前一日）上午十一點多就已離開工廠，
    而伊所僱用之師傅辛○○、乙○○都是在當日下午五時許下班以後，所以當時伊
    並不在場，不知何會發生火災，況現場亦有人目睹火勢可能自海佃路二段二二五
    巷六號之五（戊○○）燒起等語。
二、經查：
（一）本件起火處以台南市○○路○段二二五巷六號（以下簡稱海佃路二段二二五巷
      六號）之四號一樓廠房南側房間三面鐵皮嚴重燒損變色，木材支架已燒失、傾
      倒，二樓地板鐵架嚴重燒損彎曲變形，二樓木材支架已燒失不存在，此有現場
      照編號一九、二三、二四、四二、四四、四五、四六號七幀在卷可按。另海佃
      路二段二二五巷六號之五號廠房一樓無燃燒現象，一樓南側東面牆受波及而變
      色之事實，復有現場編號二五、二六、二七號三幀照片可參。又海佃路二段二
      二五巷六號之三號廠房一樓北側亦無燃燒現象而一樓南側四面鐵皮已嚴重變色
      一樓天花板及二樓板則均以靠西側較為嚴重之事實，此參照片編號一五、一六
      、一七、一八、二二號可明。再檢視海佃路二段二二五巷六號四號西側牆越靠
      南端鐵變形彎曲愈嚴重，其中地板部分之燒損情形，以靠近西南瑞附近燒損變
      色愈嚴重，而靠近東北側，則仍可看到地板顏色，由上研判顯示起火處，應在
      海佃路二段二二五巷六之四廠房一樓南側之西南角落之事實，應可確認。台南
      市消防局火災原因調查報告書（檔案號碼：Ｇ０１Ｄ０１Ｂ１）亦同此見解。
      另台南市消防局火場鑑識人員蔡証人甲○○亦証稱：我有去火燒現場，是很多
      消防隊員去看，報告是我寫的。〈當庭指出平面圖的位置〉。整個火災過程有
      許多人目擊，我們沒有記下來，是因為他們都是關係人，火是由東往西燒，六
      之四（海佃路二段二二五巷六號之四）辦公室燒得最嚴重，鐵條都燒彎了，之
      三就好一點，‧‧‧，由之五打洞灌救的，在起火處附近找火源，起火處是一
      樓南側騎樓處附近，之四房間現場是關著，不可能是有人放火，可能是煙蒂、
      蚊香之類的「微小火種」引起，但不是電線走火，因附近沒有插頭語（參本院
      九十年十一月二十三日審訊筆錄）。另証人己○○亦証稱：當時是由火流的方
      向來看，應是從之四起火的等語。（參本院九十一年一月四日審訊筆錄）。另
      証人陳萬力到庭雖証稱：當時我住在「之十二」（海佃路二段二二五巷六號之
      一二），火災當時是我通知郭某（丙○○），我到現場時戊○○他們已在場救
      火。我告訴郭某隔壁在火燒，叫他回來。是「之四」、「之五」間的牆著火，
      當時我在十一點多時走出「之十二」時，看到「之五」有亮光。我住處是暗的
      ，遙望對面「之五」是亮的，有一小段距離，相隔了七間廠房等語。惟証人陳
      萬力既與海佃路二段二二五巷六號之四相隔七間廠房之遠，而案發當時因正值
      凌晨，天色應不佳，且火勢又從緊閉門戶之廠房內延燒。故並非一般專業人員
      ，現場所得以立即判斷起火點，是自難僅憑証人陳萬力上開証述，即推認火勢
      起源在海佃路二段二二五巷六號之五廠房內，況由前述火流方向火損之痕跡，
      應以上開台南市消防局火災原因調查報告書所認定之起火點來自海佃路二段二
      二五巷六之四廠房一樓西南方，較屬可採。合先敘明。
（二）被告丙○○於案發當時固曾向周國輝承租海佃路二段二二五巷六號之三及四兩
      座廠房並在上址設立「永峻企業社」復擔任負責人，惟其於九十年三月三十一
      日（案發前一日）上午十一時許，即自「永峻企業社」上開廠房離開之事實，
      業據証人辛○○、乙○○證述在卷（參本院九十一年一月四日審訊筆錄），証
      人辛○○並証稱：我和乙○○都在海佃路二段二二五巷六號之四樓下工作，當
      日上午八時上班．．．，事發當日（指九十年三月三十一日）我是下午六時先
      走，乙○○還在現場．．．丙○○當天早上十一時許就走了，之後就再也沒進
      來等語（同上日審訊筆錄）。另証人乙○○亦証稱：蘇某（辛○○）先走，我
      在收拾善後下午六點半就離開了。當天丙○○約在上午十一時許就已離開回去
      幫忙農作等語（參同上鄉審訊筆錄），核與被告丙○○上開所辯：案發前一日
      （三月三十一日）上午即已離開海佃路二段二二五巷六號之三、四廠房之時間
      相符，是既未有何証據足証被告丙○○於案發當時在場，依前揭最高法院判決
      說明，自不得僅以其為「永峻企業社」之負責人，即推認其應負本件失火罪責
      。
（三）又經台南市消防局火場鑑識人員於本件火災後赴現場勘查海佃路二段二二五巷
      六號之四廠房一樓南側之西南角落起火處附近，並未發現堆放相關之「自燃性
      物質」及使用「易燃性之化學物品」，且起火點現場亦未有使用電器用品，故
      應排除電器走火及易燃物引燃火災。另起火點附近及週圍並未發現相關「易燃
      性液體」引火之跡象，且起火當時現場戶門緊閉上鎖，故亦應排除外人進入引
      火之可能性。復參諸起火處發現一垃圾桶及畚斗，且依據海佃路二段二二五巷
      六號之五表示海佃路二段二二五巷六號之四於三月三十一日下午六時三十分仍
      有人在工廠內內，鐵門仍開啟（按海佃路二段二二五巷六號之四廠房最後離開
      之人為乙○○，業如前述），故經研判起火原因，應以「微小火源之遺留火種
      」而引起火災之可能性較大等情，此有上開台南市消防局火災原因調查報告書
      、火災出動觀察紀錄、庚○○、丁○○、戊○○警訊調查筆錄、海佃路二段二
      二五巷六號之一至六廠房之位置圖、海佃路二段二二五巷六號之一至六號起火
      戶燃燒範圍圖及攝影位置圖、海佃路二段二二五巷六號之四一樓南側房間物品
      配置圖可稽。另南市消防局火場鑑識人員己○○到庭証稱：所謂「微小火源」
      加紋香、點香、香煙（均指點燃中而言），日本有做過實驗，把香煙放在有棉
      被的衣櫥裡，約六個半小時會慢慢醞釀起火（即最有可能引燃），燒燬整個衣
      櫥等語。並附上火災調查技術教本第二卷的日本實驗報告一份可參。是「微小
      火源」依據科學實驗，在其自然狀態，在經六小時後，即最可有能開始引燃，
      則被告丙○○自九十年三月三十一日上午十一時許即離開案發地點，其距四月
      一日凌晨一時許，已達十二小時，因其所引燃之火源已極不可能。綜上所述，
      既未有何証據足認被告丙○○用火不慎而引發本件火災，亦未有何其他証據足
      証被告丙○○對危害之發生，具有何其他之相當因果關係，應認被告丙○○罪
      証不足，爰對其為無罪諭知。
據上論斷，應依刑事訴訟法第三百零一條第一項，判決如主文。
本案經檢察官吳文政到 庭執行職務
中      華      民      國      九十一      年      三      月  十五  日
                                  臺灣臺南地方法院刑事第三庭
                                          法  官  李 政 庭
右正本證明與原本無異。
如不服本判決，應於判決送達後十日內，向本院提出上訴狀。
                                          書記官  彭 建 山
中      華      民      國      九十一      年      三      月   十五  日
